【裁判字號】    97,易,3509
【裁判日期】    980415
【裁判案由】    偽造文書
【裁判全文】
臺灣臺北地方法院刑事判決              97年度易字第3509號
公  訴  人  臺灣臺北地方法院檢察署檢察官
被      告  丙○○
選任辯護人  陳博文律師
上列被告因偽造文書案件，經檢察官提起公訴（97年度偵字第21
602 號），本院判決如下：
    主  文
丙○○犯行使業務登載不實文書罪，處有期徒刑參月。又犯使公
務員登載不實罪，共伍罪，各處有期徒刑參月。應執行有期徒刑
壹年貳月。緩刑參年。
    事  實
一、緣臺北市汽車商業同業公會（址設臺北市中山區○○○路○
    段83號7 樓）前因原廠出廠時即配有氣體放電式頭燈（下稱
    HID 頭燈）之「已申領牌照」使用中車輛，往往因多次買賣
    或原進口貿易商停（歇）業等因素，致買受中古車之現任車
    主無法經由原進口貿易商代為申請辦理HID 頭燈車籍資料補
    登錄，及現任車主自行向各公路監理機關申請補登錄時，有
    難以取得原廠佐證資料之困難等因素，乃於民國96年2 月5
    日以（96）北市汽商字第19號函請公路總局准由該公會經實
    車及原廠佐證資料查驗後，就原廠出廠時即配有HID 頭燈之
    已申領牌照「使用中車輛」出具證明書，供各該車輛之現任
    車主持向各公路監理機關辦理HID 頭燈車籍資料補登錄，經
    公路總局於同年2 月8 日以路監牌字第0960007316號函覆該
    公會，載明因上開因素，同意由該公會就「使用中進口車輛
    」經實車及原廠佐證資料查驗無誤後，出具證明書供車主或
    其代辦人持向各公路監理機關申辦HID 頭燈車籍資料補登錄
    ；而丙○○係臺北市汽車商業同業公會之總幹事，負責承辦
    該公會辦理前揭實車及原廠佐證資料審驗，及開立證明書之
    業務，為從事業務之人。詎其基於行使業務登載不實文書，
    及使公務員登載不實之各別犯意，明知依上開2 件函文所示
    ，其應經實車及原廠佐證資料查驗後，始得以臺北市汽車商
    業同業公會之名義出具證明書，供車主持向各公路監理機關
    申辦HID 頭燈之車籍資料補登錄，且未區辨如附表編號、
    、、共4 部車均係國產車，均非屬公路總局以前揭函
    同意臺北市汽車商業同業公會辦理實車審驗及出具證明書之
    範圍，竟以每張證明書收取新臺幣（下同）2000元之代價（
    所收取之費用均繳納為臺北市汽車商業同業公會之業務收入
    ），就如附表所示之6 部汽車（均屬中古車），均僅核對各
    該汽車所有人之行車執照，及以「各該汽車之『現車』是否
    配有HID 頭燈」之問題詢問各該車主或其代辦人，而各獲得
    肯定答覆後，未經原廠技術資料及實車查驗，亦未通知各該
    車主（姓名各如附表所示）提出「原廠出廠時即配有HID 頭
    燈之佐證資料」而實際留存各該資料，即各於如附表所示之
    時間，均在臺北市汽車商業同業公會之前址辦公室內，各以
    臺北市汽車商業同業公會之名義，出具如附表「被告以臺北
    市汽車商業同業公會名義出具不實證明書之日期、文號」欄
    所示之6 件證明書，各載明上開6 部汽車均「經原廠技術資
    料及實車查驗，該車於原廠出廠時即配有HID 頭燈無誤（原
    廠出廠時即配有HID 頭燈之佐證資料留本會備查）」之不實
    內容於其業務上所製作之各該件證明書上，並將附表編號
    所示之證明書交予該不知情之車主而行使之（惟該車主嗣因
    故未持該件證明書向公路監理機關申辦車籍資料補登錄），
    另將附表編號至所示之5 件證明書分別交予各該不知情
    之車主或其代辦人，由伊等各持向公路總局臺中區監理所（
    下稱臺中區監理所）所屬彰化、南投等監理站（各該受理之
    監理站詳如附表所示），據以申辦HID 頭燈之車籍資料補登
    錄登記而行使之，並使各該公路監理機關之承辦公務員，將
    各該件證明書所示前揭不實之事項，各登載於其職務上所掌
    之公文書，各足以生損害於臺北市汽車商業同業公會，及公
    路監理機關對於各該車籍資料管理之正確性。
二、案經交通部公路總局臺中區監理所函送臺灣臺北地方法院檢
    察署檢察官偵查起訴。
    理  由
壹、證據能力部分：
一、按被告以外之人於審判外之言詞或書面陳述，除法律有規定
    者外，不得作為證據，刑事訴訟法第159 條第1 項固定有明
    文。惟被告以外之人於審判外之陳述，雖不符合同法第159
    條之1 至第159 條之4 之規定，而經當事人於審判程序同意
    作為證據，法院審酌該言詞陳述或書面陳述作成時之情況，
    認為適當者，亦得為證據。又當事人、代理人或辯護人於法
    院調查證據時，知有第159 條第1 項不得為證據之情形，而
    未於言詞辯論終結前聲明異議者，視為有前項之同意。刑事
    訴訟法第159 條之5 定有明文。經查，本件證人乙○○、甲
    ○○、田恭明、黃明煌、蔡正麟於偵訊時之證述（均未經具
    結），雖均屬被告以外之人於審判外之陳述，惟檢察官、被
    告丙○○及其選任辯護人於本院審理時，就各該證據均表示
    對其證據能力無意見，並均同意作為本件證據，且迄本件言
    詞辯論終結前均未聲明異議，本院審酌該等陳述作成時之狀
    況，均無顯不可信之情事，認均具證據能力，均得作為本件
    認定事實之證據。
二、本件認定被告犯罪事實所引用之其他卷內文書證據（詳下述
    ），核均無證據證明係公務員違背法定程序所取得，且卷內
    之文書證據亦無刑事訴訟法第159 條之4 所規定顯有不可信
    之情況，及不得作為證據之情形，是上開文書證據亦均有證
    據能力。
貳、實體部分：
一、訊據被告丙○○固坦承其係臺北市汽車商業同業公會之總幹
    事，負責承辦該公會辦理前揭實車及原廠佐證資料審驗而開
    立證明書之業務，且其未經原廠技術資料及實車查驗，亦未
    通知如附表所示6 部中古汽車之車主各提出「原廠出廠時即
    配有HID 頭燈之佐證資料」而實際留存各該資料，即以每張
    證明書2000元之代價，各於前揭時、地，各出具前開6 件內
    容不實之證明書，並分別交予各該不知情之車主或其代辦人
    ，由附表編號至所示5 部汽車之車主，各持向臺中區監
    理所所屬如附表編號至所示之各監理站，據以申辦HID
    頭燈之車籍資料補登錄登記而行使之，使各該公路監理機關
    之承辦公務員將上開不實之事項，各登載於其職務上所掌之
    公文書，附表編號所示車主則因故未持該證明書向公路監
    理機關申辦HID 頭燈車籍資料補登錄等事實，惟否認有何業
    務上登載不實文書，或使公務員登載不實之犯行，辯稱：各
    公路監理機關就受理車主申辦HID 頭燈之車籍資料補登錄時
    ，是否應為實質審查，作法未盡相同，而本件臺中區監理所
    所屬前開各監理站在受理上開補登錄申請後，實際上亦曾為
    實質審查云云；被告選任辯護人並為被告辯護稱：依公路總
    局前揭函文所示，如附表編號、、、所示之4 部車
    ，因均屬國產車，不在上開函文同意臺北市汽車商業同業公
    會得經實車查驗而出具證明書之範圍內，自不屬被告之業務
    範圍，且被告於辦理上開查驗及出具證明書之業務時，業經
    實車查驗，並無業務上登載不實文書，或使公務員登載不實
    之主觀犯意等語。
二、經查：
（一）臺北市汽車商業同業公會前因原廠出廠時即配有HID 頭燈
      之「已申領牌照」使用中車輛，往往因多次買賣或原進口
      貿易商停（歇）業等因素，致買受中古車之現任車主無法
      經由原進口貿易商代為申請辦理HID 頭燈車籍資料補登錄
      ，且現任車主自行向各公路監理機關申請登錄時，有難以
      取得原廠佐證資料之困難等因素，乃於96年2 月5 日以（
      96）北市汽商字第19號函請公路總局准由該會經實車及原
      廠佐證資料查驗後，就原廠出廠時即配有HID 頭燈之已申
      領牌照「使用中車輛」（該函文並未載明僅限進口車，或
      包括國產車在內）出具證明書，供各該車輛之現任車主持
      向各公路監理機關辦理HID 頭燈車籍資料補登錄，嗣經公
      路總局於同年2 月8 日以路監牌字第0960007316號函覆該
      公會，載明因上開因素而同意得由該公會就「使用中進口
      車輛」，經實車及原廠佐證資料查驗後，出具證明書供各
      車主持向公路監理機關辦理車籍資料補登錄之事實，業據
      證人乙○○、甲○○於偵訊及本院審理時，各別證述在卷
      【見臺灣臺北地方法院檢察署（下稱臺北地檢署）97年度
      他字第4600號卷第75至76頁、本院卷第92至98頁】，並有
      前揭臺北市汽車商業同業公會96年2 月5 日（96）北市汽
      商字第19號函、公路總局96年2 月8 日路監牌字第096000
      7316號函各1 件在卷可稽（見上開偵查卷第45至46頁），
      並為被告所不否認，自堪認定。
（二）又被告係擔任臺北市汽車商業同業公會之總幹事，負責承
      辦該公會辦理前揭實車及原廠佐證資料審驗並開立證明書
      之業務，為從事該項業務之人，及其明知依上開2 件函文
      所示，其應經實車及原廠佐證資料查驗後，始得以該公會
      名義出具證明書，供車主持向各公路監理機關申辦HID 頭
      燈之車籍資料補登錄，惟其就如附表所示之6 部中古汽車
      ，均僅核對各該汽車所有人之行車執照，並以「各該汽車
      之『現車』是否配有HID 頭燈」之問題詢問各該車主或其
      代辦人，經各該車主或其代辦人表示「現車」配有HID 頭
      燈後，其未經原廠技術資料及實車查驗，亦未通知各該車
      主（姓名各如附表所示）提出「原廠出廠時即配有HID 頭
      燈之佐證資料」而實際留存各該資料，即各於如附表所示
      之時間，均在該公會前址辦公室內，各以該公會之名義，
      出具如附表「被告以臺北市汽車商業同業公會名義出具不
      實證明書之日期、文號」欄所示之6 件證明書，各載明上
      開6 部汽車均「經原廠技術資料及實車查驗，該車於原廠
      出廠時即配有HID 頭燈無誤（原廠出廠時即配有HID 頭燈
      之佐證資料留本會備查）」之不實內容於其所製作之各該
      件證明書上，並將附表編號所示之證明書交予該不知情
      車主而行使之（惟該車主嗣因故未持該件證明書向公路監
      理機關申辦車籍資料補登錄），另將附表編號至所示
      之5 件證明書分別交予各該不知情之車主或其代辦人，由
      伊等各持向臺中區監理所所屬如附表各欄所示之監理站，
      據以申辦HID 頭燈之車籍資料補登錄登記而行使之，並使
      各該監理站之承辦公務員，將各該件證明書所載前揭不實
      之事項，各登載於其職務上所掌之公文書等事實，業據被
      告於本院審理時坦承不諱在卷（見本院卷第65至71頁、第
      92至98頁），核與證人即附表編號至之車主田恭明、
      蔡正麟、黃明煌於偵訊時之證述相符（見臺北地檢署97年
      度偵字第21602 號卷第19至22頁），並有前揭6 件證明書
      、前開6 部汽車之「汽車車籍查詢」、附表編號至所
      示5 部汽車之車主或其代辦人持各該件證明書向前揭監理
      站申辦HID 頭燈車籍資料補登錄時，各填寫之「汽（機）
      車各項異動登記書」、附表編號至所示5 部汽車之「
      汽車變更歷史查詢」資料、臺中區監理所97年4 月11日中
      監車字第0971003487號、第0971003527號、第0971003531
      號、第0971003534號、第0971003535號、第0971003536號
      函各1 件在卷（見臺北地檢署97年度他字第4600號卷第5
      至16頁、第18頁、第20至21頁、第23至25頁、第27至28頁
      、第30頁、第32至33頁、第35至37頁、第39頁、第41頁）
      ，可資佐證，亦堪予認定。被告選任辯護人為被告辯護稱
      被告於辦理上開查驗及出具證明書之業務時，係經實車查
      驗後，始出具前揭證明書等語，顯與上開事證不符，其據
      以辯護稱被告在主觀上並無明知前揭不實事項之故意，而
      各於前開證明書為不實登載之行為，自無可採。
（三）另按「所謂業務，係指以反覆同種類之社會活動而言，縱
      令執行之業務欠缺形式上合法之條件，但仍無礙於業務之
      性質。」（最高法院87年度臺上字第22號判決要旨參照）
      。是行為人如實際上反覆為同種類之社會活動，則縱令其
      所為該項社會活動欠缺形式上合法之條件，仍無礙於其業
      務之性質。經查，本件被告係擔任臺北市汽車商業同業公
      會之總幹事，並係因其擔任該項職務，而以該公會前揭96
      年2 月5 日（96）北市汽商字第19號函，及公路總局96年
      2 月8 日路監牌字第0960007316號函，作為其辦理出具前
      揭證明書業務之依據。而依前揭公路總局函所載意旨，雖
      未同意臺北市汽車商業同業公會得就國產車出具如前揭內
      容之證明書，作為各該國產車之車主持向各公路監理機關
      申辦HID 頭燈車籍資料補登錄之依據，惟被告並未區○○
      路總局上開函文之同意範圍，而認為如附表編號、、
      、所示之4 部國產車，及該附表編號、所示之2
      部進口車，均係在其得辦理上開查驗及出具證明書之業務
      範圍內，並實際上反覆為出具前揭6 件證明書之社會活動
      。是參照前揭說明，縱上開4 部國產車實際上不在公路總
      局以前揭函同意臺北市汽車商業同業公會辦理查驗並出具
      證明書之範圍內，致被告以該公會名義，就前開4 部國產
      車所辦理之業務欠缺形式上之合法條件，仍無礙於該部分
      仍屬被告業務範圍之認定。從而，被告就該4 部國產車部
      分，既亦明知為前揭不實之事項，而各登載於其業務上所
      作成之前開證明書，自仍各該當於業務上登載不實文書之
      要件；被告選任辯護人為被告辯護稱上開4 部國產車之查
      驗及出具證明書，均非屬被告所承辦之業務範圍內，被告
      就各該部分所出具之前揭證明書，並不成立業務上登載不
      實文書罪等語，自屬誤會。
三、另查，汽車於原廠出廠後，如其頭燈設備有變更，應依道路
    交通安全規則第23條第1 項之規定，向公路監理機關辦理變
    更登記（下稱改裝HID 頭燈車輛），且依同規則第23條第2
    項規定，上開變更登記均須檢驗合格；至於原廠出廠前即已
    安裝HID 頭燈之車輛（下稱原廠HID 頭燈車輛）則無須辦理
    變更登記。又公路監理機關係以各製造原廠HID 頭燈車輛之
    國內製造廠及進口原廠HID 頭燈車輛之進口汽車代理商（國
    內總代理）各提供車籍資料，供公路監理機關作為登錄依據
    ，俾作為區分原廠HID 頭燈車輛及改裝HID 頭燈車輛之用。
    惟另考量非由汽車代理商代理進口之原廠出廠前即已安裝HI
    D 頭燈之車輛（含經多次買賣或原進口貿易商停（歇）業等
    因素，致無法辦理HID 頭燈車籍資料登錄之原廠出廠前即配
    有HID 頭燈之「已申領牌照」使用中進口車輛），因無法經
    由該進口汽車代理商提供車籍資料供登錄，且不宜由各該車
    主或進口貿易商自行認定是否於原廠出廠前即配有HID 頭燈
    ，公路總局爰同意由臺北市汽車商業同業公會等相關汽車公
    會，得就前揭使用中車輛，經「實車及原廠佐證資料查驗（
    例如由該車之電腦系統列印原廠之配備資料）」後，出具原
    廠出廠前即已安裝HID 頭燈之證明文件，交由各該車主持向
    各公路監理機關申辦補登錄為原廠HID 頭燈車輛。此項由上
    開各汽車公會出具證明書，而由各該車主持向公路監理機關
    申辦車籍資料補登錄之方式，僅係公路監理機關受理原廠HI
    D 頭燈車輛車籍資料登錄之一種方式，尚無涉「委託」或「
    授權」事宜，且各公路監理機關係依上開各汽車公會出具之
    證明文件，逕行辦理原廠即安裝有HID 頭燈車輛之車籍資料
    登錄，並未再為實車及原廠佐證資料查驗等情，此有公路總
    局98年2 月27日路監牌字第0980006942號函1 件在卷（見本
    院卷第77至79頁）可參，並經證人即臺中區監理所承辦人乙
    ○○（政風室科員）、甲○○（負責車輛技術審驗）於本院
    審理時，均結證略稱：依道路交通安全規則第23條及其附件
    15規定，關於原廠出廠時是否即配有HID 頭燈（即前揭「原
    廠HID 頭燈車輛」）之部分，並非公路監理機關依法應檢驗
    之範圍（即公路監理機關僅負責檢驗前揭「改裝HID 頭燈車
    輛」之部分），故臺中區監理所及所屬各監理站均未進行此
    部分檢驗，且車主僅需檢附相關證明文件，公路監理機關即
    可直接受理並據以辦理HID 頭燈車籍資料補登記等語（見本
    院卷第92至98頁），互核相符，而被告對上開公路總局函文
    所載關於出具前揭證明書之原因、依據及辦理HID 頭燈車籍
    資料補登錄之程序等情，亦均不爭執，足認包括臺中區監理
    所在內之各公路監理機關於受理各該車主持被告以臺北市汽
    車商業同業公會之名義，出具如前揭證明內容所示之證明文
    件後，即逕認各該車輛於原廠出廠時即已安裝HID 頭燈，並
    據以准許辦理各該車輛之車籍資料補登錄，而未再為實車及
    原廠佐證資料查驗之實質審核。被告及其選任辯護人均辯稱
    各公路監理機關或臺中區監理所於受理各該車主申辦HID 頭
    燈之車籍資料補登錄時，或仍為實質審查云云，與上開事證
    不符，自無可採。綜上事證，足認被告係臺北市汽車商業同
    業公會之總幹事，負責承辦前揭實車及原廠佐證資料查驗而
    開立證明書之業務，為從事業務之人，竟基於行使業務登載
    不實文書，及使公務員登載不實之各別犯意，明知應由受查
    驗之車主各提出「原廠出廠時即配有HID 頭燈之佐證資料」
    ，且經原廠技術資料及實車查驗無誤後，始得出具上開證明
    書，並應實際留存各該佐證或技術資料備查，惟其就附表所
    示之6 部汽車，均未經原廠技術資料及實車查驗，亦均未通
    知受查驗之車主各提出「原廠出廠時即配有HID 頭燈之佐證
    資料」而予以留存備查，即以每張證明書2000元之代價，各
    於前揭時、地，各出具如附表所示之6 件內容不實之證明書
    ，並將附表編號所示之證明書交予該汽車之不知情車主而
    行使之，另將附表編號至所示5 件證明書分別交予各該
    不知情之車主或其代辦人，由伊等各持向臺中區監理所所屬
    前開監理站，據以申辦HID 頭燈之車籍資料補登錄而行使之
    ，並使各該監理站之承辦公務員將上開不實之事項，各登載
    於其職務上所掌之公文書，各足以生損害於臺北市汽車商業
    同業公會，及公路監理機關對於各該車籍資料管理之正確性
    之犯行，均堪認定，應各予依法論罪科刑。
四、依公路總局前揭98年2 月27日路監牌字第0980006942號函，
    及證人乙○○、甲○○前開證詞所示，前開由各汽車公會查
    驗及出具證明書，而由各該車主持向公路監理機關申辦HID
    頭燈車籍資料補登錄之方式，既僅係公路監理機關受理原廠
    HID 頭燈車輛車籍資料補登錄之一種方式，並非由公路總局
    「委託」或「授權」各汽車公會查驗及出具證明書，且依道
    路交通安全規則第23條及其附件15規定，關於原廠出廠時是
    否即配有HID 頭燈（即前揭「原廠HID 頭燈車輛」），並非
    公路監理機關依法應檢驗之範圍，則上開查驗及出具證明書
    自與公路監理機關之權限無關，而被告從事該項事務時，亦
    不具所謂「受國家所屬機關依法委託，從事與委託機關權限
    有關之公共事務者」之公務員身分，其以臺北市汽車商業同
    業公會名義製作之前揭6 件證明書，自均非屬公文書（刑法
    第10條第2 項第2 款、第3 項規定參照），是其本件所為，
    自與刑法第213 條之公務員登載不實罪，或貪污治罪條例之
    規定無涉。又按刑法第210 條之偽造私文書罪，係以無製作
    權之人假冒他人名義製作文書為要件，如以自己名義作成之
    文書，縱令內容不實，除合於業務登載不實之要件，得論以
    刑法第215 條之罪名外，尚難論以偽造私文書罪。另公司為
    法人，倘無代表法人權限之人，以法人之代表人自居，逕以
    法人名義製作文書，固得成立偽造私文書罪；但有代表法人
    權限之人，以法人名義製作文書時，縱令內容不實，亦無從
    成立偽造私文書罪（最高法院90年度臺上字第1730號判決意
    旨參照）。查被告係因擔任臺北市汽車商業同業公會之總幹
    事，依其職務而負責承辦前揭查驗及以該公會名義出具前開
    證明書之業務，其就此範圍內自係從事業務之人，而其於前
    揭時、地，先後6 次將前揭均明知為不實之事項，各登載於
    其職務上所製作之各該件證明書上，雖係以臺北市汽車商業
    同業公會之名義作成各該件證明書，惟其既負責承辦上開業
    務，自已事先獲得該公會同意其得以公會名義出具前開證明
    書之授權，得以該公會名義製作前揭6 件證明書，是依上述
    說明，其所為前開內容不實之登載行為（含於該證明書上蓋
    用該公會印信之行為）並不構成偽造私文書罪，應認係明知
    為不實之事項，而登載於其業務上作成之上開各件證明文書
    ，並將附表編號所示之證明書交予該汽車之不知情車主而
    行使之，另將附表編號至所示5 件證明書分別交予各該
    不知情之車主或其代辦人，由伊等各持向臺中區監理所所屬
    如附表各該欄所示之監理站，據以申辦HID 頭燈之車籍資料
    補登錄登記而行使之，並使各該監理機關之不知情承辦公務
    員為形式上審查後，將各該件證明書所載前揭不實之事項，
    各登載於其職務上所掌之公文書，各足以生損害於臺北市汽
    車商業同業公會，及公路監理機關對於各該車籍資料管理之
    正確性。是核被告前揭6 次行為，各係犯刑法第216 條、第
    215 條之行使業務登載不實文書罪，其中如附表編號至
    部分所示之5 次行為，另各犯同法第214 條之使公務員登載
    不實罪。被告各於其業務上作成之前揭證明文書為登載不實
    之低度行為，各為其嗣後行使之高度行為所吸收，均不另論
    罪。被告就前開附表編號至所示之5 次行為，各係利用
    如各該附表所示之不知情車主或其代辦人為各該使公務員登
    載不實之行為，各係間接正犯；其就上開5 次行為，各係以
    一行使業務上登載不實文書之行為，而同時觸犯行使業務上
    登載不實文書罪，及使公務員登載不實罪，應各依刑法第55
    條關於想像競合犯之規定，各從一重論以情節較重之使公務
    員登載不實罪。被告所犯上開6 罪，其犯意各別，行為互異
    ，應予分論併罰。公訴人認被告就上開附表編號之行為，
    亦涉犯使公務員登載不實罪，尚有未洽，另就被告所犯法條
    部分，均漏引刑法第216 條，應予補充。又公訴意旨認被告
    亦明知前揭6 部汽車於出廠時均未配有HID 頭燈，而出具前
    揭內容不實之證明書，惟依公訴人所提前揭事證，尚難認被
    告明知不實之事項亦包括此部分，此外，復查無被告確有明
    知前揭6 部汽車於出廠時均未配有HID 頭燈，而出具如前揭
    內容不實證明書之事實，惟因公訴人認此部分與前揭經本院
    認定有罪部分，有裁判上一罪之關係，爰不另為無罪之諭知
    ，附此敘明。
五、爰審酌被告身為臺北市汽車商業同業公會之總幹事，負責承
    辦本件查驗及出具前揭證明書之業務，竟未區○○路總局前
    揭98年2 月8 日函並未同意該公會就國產車辦理查驗及出具
    證明書之業務，且未經實際驗車及查驗原廠技術佐證資料，
    亦未使前揭車主各提出原廠技術佐證資料，並予以留存備查
    ，而為前揭不實登載，顯然影響公路監理機關就各該車輛之
    車籍資料管理正確性，惟其犯罪所得（即因出具前揭6 件證
    明書，每件所取得之代價2000元）均繳納作為臺北市汽車商
    業同業公會之業務收入，其本身並無所得，且犯後於本院審
    理中，尚能坦承前開部分犯行，態度非惡，暨其素行（被告
    擔任總幹事之臺北市汽車商業同業公會，因推行會務績效卓
    著，數度獲臺北市政府社會局評鑑為優等團體，並頒獎表揚
    ，見本院卷第61至62頁）、智識程度、生活狀況、本件犯罪
    之動機、目的、手段、所生危害（臺中區監理所嗣後已將附
    表編號至所示內容不實之HID 頭燈車籍資料補登錄，均
    予以更正為原來正確狀態，見本院卷第93至94頁），及公訴
    檢察官具體求處應執行有期徒刑1 年2 月等一切情狀，酌情
    各量處如主文所示之刑，並定其應執行之刑。末查被告前未
    曾因故意犯罪受有期徒刑以上刑之宣告，此有臺灣高等法院
    被告前案紀錄表1 件在卷可按（見本院卷第8 頁），其因前
    揭原因，一時失慮致罹刑典，本院認依其前揭素行等情，其
    經本件偵審程序及刑罰宣告之教訓後，當能知所警惕，信無
    再犯之虞，因認所宣告之刑罰以暫不執行為適當，爰併諭知
    緩刑3 年，以啟自新。
據上論斷，應依刑事訴訟法第284 條之1 、第299 條第1 項前段
，刑法第214 條、第216 條、第215 條、第55條、第51條第5 款
、第74條第1 項第1 款，刑法施行法第1 條之1 ，判決如主文。
中    華    民    國    98    年    4     月    15    日
                  刑事第二庭  法  官  陳勇松
以上正本證明與原本無異。
如不服本判決，應於收受送達後10日內向本院提出上訴書狀，並
應敘述具體理由；其未敘述上訴理由者，應於上訴期間屆滿後20
日內向本院補提理由書（均須按他造當事人之人數附繕本），「
切勿逕送上級法院」。
                              書記官  鄭巧青
中    華    民    國    98    年    4     月    15    日
附錄本案論罪科刑法條全文：
中華民國刑法第214條
（使公務員登載不實罪）
明知為不實之事項，而使公務員登載於職務上所掌之公文書，足
以生損害於公眾或他人者，處3 年以下有期徒刑、拘役或5 百元
以下罰金。
中華民國刑法第215條
（業務上文書登載不實罪）
從事業務之人，明知為不實之事項，而登載於其業務上作成之文
書，足以生損害於公眾或他人者，處3 年以下有期徒刑、拘役或
5 百元以下罰金。
中華民國刑法第216條
（行使偽造變造或登載不實之文書罪）
行使第210 條至第215 條之文書者，依偽造、變造文書或登載不
實事項或使登載不實事項之規定處斷。
附表：
 ┌─┬────┬──┬────┬─────┬─────┬──────┬───┬────┬────────┬─────┐
 │編│車牌號碼│廠牌│出廠年份│  型式    │引擎號碼  │車身號碼    │原廠出│車主姓名│被告以臺北市汽車│臺中區監理│
 │號│        │    │（西元）│          │          │            │廠時有│        │商業同業公會名義│所所轄負責│
 │  │        │    │        │          │          │            │無配備│        │出具不實證明書之│受理之監理│
 │  │        │    │        │          │          │            │HID 頭│        │日期、文號      │站        │
 │  │        │    │        │          │          │            │燈    │        │                │          │
 ├─┼────┼──┼────┼─────┼─────┼──────┼───┼────┼────────┼─────┤
 │ 1│P6-8053 │福特│1997    │TELSTAR-5D│V0000000G │V0000000G   │無    │梁雪桃  │96年10月5日證字 │（無）    │
 │  │        │六和│        │          │          │            │      │        │第0000000號     │          │
 ├─┼────┼──┼────┼─────┼─────┼──────┼───┼────┼────────┼─────┤
 │ 2│2E-9971 │中華│2003    │CR2.OHB6A │4G63Z0281 │D0000000    │無    │田恭明  │97年1月14日證字 │南投監理站│
 │  │        │    │        │          │          │            │      │        │第00000000號    │          │
 ├─┼────┼──┼────┼─────┼─────┼──────┼───┼────┼────────┼─────┤
 │ 3│5099-KZ │OPEL│2004    │CORSA     │（無）    │WOLOXCF08444│無    │蔡正麟  │97年3月10日證字 │南投監理站│
 │  │        │    │        │          │          │37722       │      │        │第00000000號    │          │
 ├─┼────┼──┼────┼─────┼─────┼──────┼───┼────┼────────┼─────┤
 │ 4│PG-7616 │BMW │1995    │520IA     │（無）    │WBAHB610XOBM│無    │黃明煌  │97年3月14日證字 │彰化監理站│
 │  │        │    │        │          │          │33356       │      │        │第00000000號    │          │
 ├─┼────┼──┼────┼─────┼─────┼──────┼───┼────┼────────┼─────┤
 │ 5│6181-GM │國瑞│2003    │ZE1EPE    │1ZZ0000000│ZE1~0000000 │無    │林汪麗  │97年3月18日證字 │南投監理站│
 │  │        │    │        │          │          │            │      │        │第00000000號    │          │
 ├─┼────┼──┼────┼─────┼─────┼──────┼───┼────┼────────┼─────┤
 │ 6│F6-0130 │三陽│1995    │CV4B-ATLXI│VA-AA13427│5HV-0407    │無    │黃榮富  │97年3月18日證字 │南投監理站│
 │  │        │    │        │          │          │            │      │        │第00000000號    │          │
 └─┴────┴──┴────┴─────┴─────┴──────┴───┴────┴────────┴─────┘


司法院資訊處製作；財團法人民間司法改革基金會備份。
